臺灣高等法院刑事判決　　　　　　　　　　　　　九十二年度交上易字第六０七號
　　上　訴　人
　　即　被　告　乙○○
右上訴人因過失傷害案件，不服臺灣臺北地方法院九十二年度交易字第四二號，中華
民國九十二年八月二十八日第一審判決（起訴案號：臺灣臺北地方法院檢察署九十一
年度偵字第二二四九九號），提起上訴，本院判決如左：
    主  文
原判決撤銷。
乙○○從事業務之人，因業務上之過失傷害人，處有期徒刑貳月，如易科罰金，以
佰元折算壹日。
    事  實
一、乙○○為計程車司機，以駕車載客為業，係從事駕駛業務之人，於民國（下同）
    九十年十月十六日二十三時五十五分許，駕駛車號八Ｍ｜─五五二號營業小客車
    ，沿臺北市○○○路第一快車道北向南行駛（起訴書誤載為沿臺北市○○○路○
    段北往南行駛，應予更正），行至中山北路、忠孝東路一段設有燈光號誌之交岔
    路口，本應注意汽車行駛至交岔路口，其行進、轉彎應遵守燈光號誌之指示，而
    依當時天候陰、夜間有照明、路面無缺陷、無障礙物、視距良好等情，並無不能
    注意之情事，詎其竟疏未注意該路口號誌左轉箭頭燈尚未亮起，即貿然左轉，適
    有甲○○騎乘車號ＥＦＱ｜七一三號輕機車沿臺北市○○○路慢車道行駛，亦應
    注意能注意而疏未注意以時速每小時六十公里超過該路段速限每小時四十公里之
    速度，由南往北遵守號誌燈指示行駛，亦行至該路口，二車因而在前開路口內發
    生碰撞，致甲○○人車倒地並受有臉部骨折及右踝骨折、臉部二處裂傷（長一公
    分及二公分）等傷害。乙○○於事發後未行離去，並於警員到場處理時在場坦承
    肇事接受裁判。
二、案經甲○○訴由臺北市政府警察局中正第一分局報請臺灣臺北地方法院檢察署檢
    察官偵查起訴。
    理　由
一、訊據被告乙○○固不否認有於前揭時地駕車發生車禍，致告訴人甲○○受傷等事
    實，惟矢口否認伊有過失，辯稱：伊當日駕車在肇事路口前停等紅燈，俟左轉箭
    頭燈號亮起後才起步左轉，並已經進入忠孝東路一段直行車道，係告訴人闖紅燈
    才發生本件車禍云云。經查：
（一）本件車禍係被告駕車自中山北路、忠孝東路一段路口左轉時，在交岔路口內與
      沿中山南路直行、由告訴人所騎乘之機車發生碰撞所致，業據告訴人指訴綦詳
      。另卷附臺北市政府警察局中正一分局交通分隊道路交通事故補充資料表、事
      發後車損照片均顯示，肇事後被告駕駛之汽車車損部位在右後車尾及右後保險
      桿凹痕二公分、右後燈座破裂，告訴人騎乘之機車則係前車頭斜板撞痕、右後
      視鏡彎曲、右前車頭擦地痕，顯見係告訴人所騎乘機車之車頭與被告所駕駛汽
      車之右後方發生碰撞而肇事；再觀諸道路交通事故調查報告表之記載，事發後
      現場血跡痕跡、告訴人之機車傾倒處及安全帽掉落位置均在交岔路口內，而非
      在忠孝東路，顯見本件事故係被告所駕駛之轉彎車尚未完成轉彎，而仍於路口
      內行駛時所發生，被告辯稱當時其所駕駛車輛已進入忠孝東路一段云云，應非
      事實，自不足採。
（二）又告訴人甲○○於警詢時陳述：當日其見路口號誌為綠燈，乃繼續前行進入路
      口，被告駕車在對面車道突然左轉，其煞車不及才發生碰撞等語，有交通事故
      談話紀錄表一紙在卷可憑（見偵查卷第十二頁）。按事發當日被告係駕車沿中
      山北路由北往南行駛，告訴人則騎乘機車沿中山南路由南往北行進，此為雙方
      一致陳明，該二人之行向互為對向，且參諸卷附肇事路口號誌運作情形表所示
      ，若中山北路由北往南號誌左轉箭頭燈亮起時，中山南路由南向北直行之號誌
      則為紅燈，是若告訴人與被告皆遵守交通號誌，理應不致在前開交岔路口內發
      生碰撞。然查，被告固於偵查及原審審理時均辯稱當日駕車在肇事路口前停等
      紅燈，俟左轉箭頭燈亮起方左轉云云，惟於肇事當日警詢時陳稱：伊駕駛八Ｍ
      ｜五五二號營業小客車沿中山北路北向南左側快車道行駛至肇事路口前，見行
      向號誌為紅燈等待左轉箭頭燈亮，因等很久未看見左轉箭頭燈亮且見對向慢車
      道行駛之告訴人機車尚很遠即左轉往東，至肇事處時右後車尾與該車前頭發生
      碰撞而肇事等語，有卷附交通事故談話紀錄表可稽（見偵查卷第十一頁），被
      告肇事當日之供述核與告訴人指訴情節一致，應屬可採，顯見被告當日確係未
      依號誌燈指示行駛逕予左轉之情無訛。被告嗣後翻異前詞，辯稱伊係依循號誌
      指示行進，係告訴人闖紅燈云云，均為卸責之詞，委無可取。
二、按汽車行駛至交岔路口，其行進、轉彎應遵守燈光號誌之指示，道路交通安全規
    則第一百零二條第一項第一款定有明文，被告為已考領駕照之職業駕駛人，對此
    誠難諉為不知。而依道路交通事故調查報告表所載，本件肇事交岔路口設有燈光
    號誌，且事發當時天候陰、夜間有照明、路面無缺陷、無障礙物、視距良好，並
    無使被告不能注意號誌變換狀況之情事，被告卻疏未注意依循號誌指示行車，未
    待左轉箭頭燈亮起即貿然左轉終至肇事，被告對本件事故之發生為有過失，至屬
    明確；另告訴人亦自承事故發生時係以每小時六十公里之速度行駛上開路段，其
    應注意能注意上開路段之速限為每小時四十公里，竟疏未注意以每小時六十公里
    時速行駛，顯有超速行駛之情形，亦同有過失，而臺北市車輛行車事故鑑定委員
    會對本件事故之肇因，亦為相同認定，有該會九十二年四月二十二日北鑑審字第
    ０九二三００九０八００號鑑定意見書在卷可參（見原審卷第十四頁）。告訴人
    因本件事故受有如事實欄所載之傷害，有國立臺灣大學醫學院附設醫院傷情診斷
    書可證，被告之過失駕駛行為，與告訴人因本件事故所受傷害間，有相當因果關
    係。本件事證明確，被告犯行堪予認定。
三、被告為計程車司機，以駕車載客為業，係從事駕駛業務之人，其因駕駛過失致告
    訴人受傷，核其所為，係犯刑法第二百八十四條第二項前段之業務過失傷害罪。
    又被告於肇事後即向到場處理事故員警坦承肇事，有警製之自首調查表一紙在卷
    足憑，為對於未發覺之罪自首接受裁判，應依刑法第六十二條前段規定減輕其刑
    。原審予以論罪科刑，固非無見。惟本件除被告未依燈光號誌指示行駛，為肇事
    主因外，另告訴人駕駛機車涉嫌超速行駛，亦為肇事原因之一，原審漏未審酌，
    自有未洽。被告上訴意旨，否認犯罪指摘原判決不當，固無理由，惟原判決既有
    可議，自應由本院予以撤銷改判。爰審酌被告之品行、犯罪之動機、目的、手段
    ，及其擅闖交通號誌，過失情節較重，惟告訴人超速行駛導致肇事，亦與有過失
    ，與被告犯罪後仍飾詞圖辯，迄未賠償告訴人所受損害等一切情狀，量處如主文
    所示之刑，並諭知易科罰金之折算標準，以示懲儆。
據上論斷，應依刑事訴訟法第三百六十九條第一項前段、第三百六十四條、第二百九
十九條第一項前段，刑法第二百八十四條第二項前段、第六十二條前段、第四十一條
第一項，罰金罰鍰提高標準條例第一條前段、第二條，判決如主文。
本案經檢察官田炳麟到庭執行職務。
中　　　華　　　民　　　國　　九十三　　年　　　一　　　月　　 三十 　　日
                              臺灣高等法院刑事第十二庭
                                  審判長法  官  劉　景　星
                                        法  官  陳　博　志
                                        法  官  謝　靜　恒
右正本證明與原本無異。
不得上訴。
                                        書記官  魏　淑　娟
中　　　華　　　民　　　國　　九十三　　年　　　一　　　月　　 三十 　　日
附錄：本案論罪科刑法條全文
刑法第二百八十四條第二項
從事業務之人，因業務上之過失傷害人者，處一年以下有期徒刑、拘役或一千元以下
罰金，致重傷者，處三年以下有期徒刑、拘役或二千元以下罰金。
